臺灣雲林地方法院民事判決
109年度建字第10號
原      告  弘旺工程有限公司

法定代理人  李國禎  
訴訟代理人  謝秉錡律師
複  代理人  劉靜芬律師
被      告  廖偉任  

訴訟代理人  張績寶律師
上列當事人間請求給付工程款事件，本院於民國110年7月6日言
詞辯論終結，判決如下：
    主      文
一、被告應給付原告新臺幣壹佰陸拾伍萬貳仟零參拾伍元，及自
    民國一○九年九月二日起至清償日止，按週年利率百分之五
    計算之利息。
二、原告其餘之訴駁回。
三、訴訟費用由被告負擔五分之四，餘由原告負擔。
四、本判決原告勝訴部分於原告以新臺幣伍拾伍萬壹仟元為被告
    供擔保後得假執行。但被告如以新臺幣壹佰陸拾伍萬貳仟零
    參拾伍元為原告預供擔保後，得免為假執行。
五、原告其餘假執行之聲請駁回。
    事實及理由
一、原告主張：
  ㈠兩造於民國107年7月30日就坐落雲林縣○○鄉○○段000地號土地
    簽訂國順冷凍住宅新建工程（下稱系爭工程）合約書（下稱
    系爭契約），原約定工程總價為新臺幣（下同）640萬元，
    嗣被告就系爭工程之外牆追加二丁掛版磁磚追加工程款57萬
    元，總計工程款為697萬元。
  ㈡被告分別於107年8月17日給付65萬元、107年10月15日給付57
    5,000元、108年1月4日給付776,250元、108年3月19日給付6
    6萬元、108年6月5日給付66萬元、108年8月5日給付48萬元
    、108年10月17日給付498,750元、108年11月1日給付57萬元
    ，總共給付487萬元。系爭工程已於108年12月28日依約完成
    ，被告於109年3月間取得使用執照，109年4月27日完成第一
    次所有權登記，惟剩餘工程款210萬元被告至今拒絕給付。
  ㈢依系爭契約第4條約定系爭工程之付款條件為：「一、訂金10
    %二、地基完成10%三、一樓結構完成15%四、二樓結構完成1
    5%五、三樓結構完成15%六、泥作工程完成15%七、磁磚完成
    10%八、全部完成5%九、尾款5%十、保存登記門牌，代款下
    來在付清尾款」，為此依據承攬之法律關係，請求被告給付
    工程款，並聲明：被告應給付原告210萬元，及自起訴狀繕
    本送達翌日起至清償日止，按週年利率百分之五計算之利息
    ；原告願供擔保請准宣告假執行。
二、被告則辯以：
  ㈠系爭工程有若干項目迄今未施作完成，且因原告用料與施工
    之缺失，導致施工品質發生嚴重瑕疵，經被告催告，均未獲
    置理，被告自得依民法第494條、第495條第1項規定，請求
    減少價金，並請求損害賠償。
  ㈡兩造所約定四樓前面門框材質及四樓後面門框材質均應使用
    鋼製門框，但原告施作鋁製門框，此部分有瑕疵。
  ㈢原告未完成之工程項目如下：
    ⒈一樓廚房後面的三合一鋁門（有裝框）。
    ⒉一樓廁所的窗戶玻璃。
    ⒊一樓中間房間的窗戶（有裝框）。
    ⒋一樓廁所二個鋁門（有裝框）。
    ⒌一樓廚房的窗戶（有裝框）。
    ⒍一樓廁所的窗戶（有裝框）及走廊的窗戶（有裝框）。
    ⒎一樓三個木門（有裝框）。
    ⒏二樓後面房間的窗戶（有裝框）。
    ⒐二樓三個木門（有裝框）。
    ⒑二樓前間房間廁所的窗戶（有裝框）及淋浴拉門。
    ⒒二樓中間房間的窗戶（有裝框）。
    ⒓二樓前間房間的窗戶（有裝框）。
    ⒔二樓廁所的窗戶玻璃。
    ⒕二樓前間房間的落地門（有裝框）。
    ⒖二樓前間房間廁所旁的窗戶玻璃。
    ⒗二樓廁所二個鋁門（有裝框）。
    ⒘三樓前間房間的落地窗（有裝框）。
    ⒙三樓中間房間的窗戶（有裝框）。
    ⒚三樓後間房間的窗戶（有裝框）。
    ⒛三樓前間房間廁所的窗戶（有裝框）及淋浴拉門。
    三樓前間房間廁所旁的窗戶玻璃。
    三樓二個廁所鋁門（有裝框）。
    三樓三個木門（有裝框）。
    三樓廁所的窗戶玻璃。
    四樓天井有三個窗戶（有裝框）。
    四樓的落地門（有裝框）。
    四樓前的鋼門（有裝框）。
    四樓後面的鋼門（有裝框）。
    一樓至四樓天井側面的玻璃。
    浴室PVC天花板6間，原告均未施作。
    一樓矽酸鈣板隔間未拆除。
    一樓天井女兒牆（RC牆）全部未施作。
  ㈣又因原告施品不良，導致完工未久之磁磚有白華現象，且該
    白華現象經被告幾次清潔都無法改善，影響建物美觀，且長
    期置之不理，將逐步損壞粉刷層，破壞牆體結構，甚至可能
    造成鋼筋鏽蝕，減低建物壽命，進而造成結構安全之隱憂。
    就此被告已多次發函催告原告派員拆除磁磚並重新施作，原
    告均未遵期補正，被告自得於尾款中扣除修補上開瑕疵所需
    之費用。
  ㈤原告前開給付並未依照債之本旨提出，依民法第235條規定，
    自不生提出之效力。此外，系爭工程品質瑕疵係因可歸責於
    承攬人即原告之事由所致，則原告除依法應負瑕疵擔保責任
    外，同時構成不完全給付之債務不履行責任，應認定作人即
    被告得依關於給付遲延之法則，請求原告修補或賠償損害，
    並得主張在瑕疵補正前，行使同時履行抗辯之權利，拒絕給
    付承攬報酬。故原告請求被告給付尾款210萬元，為無理由
    。
  ㈥並聲明：原告之訴駁回；如受不利判決，被告願供擔保，請
    准宣告免為假執行。　　　
三、兩造不爭執之事實及本件之爭點：
  ㈠兩造不爭執之事實：
    ⒈原告於107年7月30日承攬被告之系爭工程，系爭契約內容
      及應完成之事項詳如本院卷第18-20頁之合約書及第205-2
      29頁之設計施工圖所示。
    ⒉兩造所約定之系爭工程總價原為640萬元，後來追加外牆二
      丁掛版磁磚共計57萬元，所以系爭工程總價為697萬元，
      被告已經給付原告工程款487萬元。
    ⒊系爭工程已於109年3月5日取得使用執照，該工程之門牌號
      碼為雲林縣○○鄉○○村○○路000號，已於109年4月27日辦理
      第一次所有權登記，建號為雲林縣○○鄉○○段000號（下稱
      系爭建物）。
    ⒋系爭工程四樓前面及四樓後面的門框材質，原告均是施作
      鋁製門框。
    ⒌原告所施作之外牆磁磚部分確有白華現象。
    ⒍原告已明示拒絕修補已完工而有瑕疵部分及未完工部分之
      工程，同意以鑑定之價格減少工程款。
    ⒎浴室PVC天花板6間原告均未施作，兩造同意此部分工程款
      以36,000元計算。
    ⒏兩造同意一樓矽酸鈣板隔間之拆除費用以5,000元計算。
  ㈡本件之爭點：
    ⒈依系爭契約及設計施工圖所示，四樓前面門框材質，雙方
      約定使用鋁製門框或鋼製門框？四樓後面門框材質，雙方
      約定使用鋁製門框或鋼製門框？如果兩造約定使用鋼製門
      框，則原告施作鋁製門框，應扣除多少工程款？
    ⒉依系爭契約及設計施工圖所示，系爭工程是否尚有下列項
      目未施作？如是，應扣減多少工程款？
　　　⑴一樓廚房後面的三合一鋁門（有裝框）。
　　　⑵一樓廁所的窗戶玻璃。
　　　⑶一樓中間房間的窗戶（有裝框）。
　　　⑷一樓廁所二個鋁門（有裝框）。
　　　⑸一樓廚房的窗戶（有裝框）。
　　　⑹一樓廁所的窗戶（有裝框）及走廊的窗戶（有裝框）。
　　　⑺一樓三個木門（有裝框）。
　　　⑻二樓後面房間的窗戶（有裝框）。
　　　⑼二樓三個木門（有裝框）。
　　　⑽二樓前間房間廁所的窗戶（有裝框）及淋浴拉門。
　　　⑾二樓中間房間的窗戶（有裝框）。
　　　⑿二樓前間房間的窗戶（有裝框）。
　　　⒀二樓廁所的窗戶玻璃。
　　　⒁二樓前間房間的落地門（有裝框）。
　　　⒂二樓前間房間廁所旁的窗戶玻璃。
　　　⒃二樓廁所二個鋁門（有裝框）。
　　　⒄三樓前間房間的落地窗（有裝框）。
　　　⒅三樓中間房間的窗戶（有裝框）。
　　　⒆三樓後間房間的窗戶（有裝框）。
　　　⒇三樓前間房間廁所的窗戶（有裝框）及淋浴拉門。
　　　三樓前間房間廁所旁的窗戶玻璃。
　　　三樓二個廁所鋁門（有裝框）。
　　　三樓三個木門（有裝框）。
　　　三樓廁所的窗戶玻璃。
　　　四樓天井有三個窗戶（有裝框）。
　　　四樓的落地門（有裝框）。
　　　四樓前的鋼門（有裝框）。
　　　四樓後面的鋼門（有裝框）。
　　　一樓至四樓天井側面的玻璃。
　　　一樓天井女兒牆（RC牆）。 
    ⒊系爭工程外牆貼磁磚部分有白華現象，該白華現象除會影
      響建物美觀外，如未加以修補，是否會逐漸損壞粉刷層，
      破壞牆體結構，甚至造成鋼筋鏽蝕，減低系爭建物壽命，
      進而造成結構安全之隱憂？應如何修補？修補所需費用為
      多少元？
    ⒋被告以系爭工程未全部施作完成，且施工品質發生嚴重瑕
      疵，經被告發函催告仍未補正，因此行使同時履行抗辯權
      拒絕給付工程尾款，是否有理由？
四、本院之判斷：
　㈠被告以系爭工程未全部施作完成，且施工品質發生嚴重瑕疵
    ，行使同時履行抗辯權拒絕給付工程尾款，是否有理由？
　　⒈查兩造於系爭契約第4條約定系爭工程之付款條件為：定金
      支付10%，地基完成支付10%，一樓結構完成支付15%，二
      樓結構完成支付15%，三樓結構完成支付15%，泥作工程完
      成支付15%，磁磚完成支付10%，全部完成支付5%，尾款即
      系爭建物辦理保存登記完成支付5%，有兩造所不爭執之系
      爭工程合約書在卷可稽（見本院卷第18-20頁）。而系爭
      建物已於109年4月27日辦理所有權第一次登記，為兩造所
      不爭執，並有系爭建物登記第二類謄本在卷足憑（見本院
      卷第27頁）。是依上開約定，原告請求被告給付尾款，於
      法有據。
　　⒉被告雖辯稱系爭工程有諸多項目尚未完工，且原告已完工
      部分有嚴重瑕疵尚未補正，其主張行使同時履行抗辯權，
      得拒絕給付工程款等語。惟按承攬人完成工作，應使其具
      備約定之品質，無減少或滅失價值或不適於通常或約定使
      用之瑕疵，固為民法第492條所明定，惟此乃有關承攬人
      瑕疵擔保責任之規定，與承攬工作之完成無涉。倘承攬工
      作已完成，縱該工作有瑕疵，亦不得因而謂工作尚未完成
      （最高法院85年度台上字第2280號判決意旨參照）。又所
      謂同時履行之抗辯，乃係基於雙務契約而發生，倘雙方之
      債務，非本於同一之雙務契約而發生，縱令雙方債務在事
      實上有密切之關係，或雙方之債務雖因同一之雙務契約而
      發生，然其一方之給付，與他方之給付，並非立於互為對
      待給付之關係者，均不能發生同時履行之抗辯（最高法院
      59年度台上字第850號判決意旨參照）。承攬契約屬雙務
      契約，依民法第505條之規定意旨，定作人於工作完成或
      交付時即負給付報酬之義務，故定作人與承攬人立於互為
      對待給付之地位者，應僅限於工作物與報酬，至於承攬人
      所完成或交付之工作物若有瑕疵，因瑕疵所生之補正請求
      權與報酬請求權間並無對價關係，定作人自不得行使同時
      履行抗辯權，以工作物有瑕疵為由而拒絕給付報酬。承前
      所述，兩造所約定之付款條件已成就，依約原告自得向被
      告請求給付剩餘之工程款。至於被告前述所指有未完工及
      瑕疵之情形，只是關係被告可否請求減少價金而已，故被
      告主張行使同時履行抗辯權，以系爭工程有未完工及瑕疵
      之情形而拒絕給付工程款，並非有理。
  ㈡系爭工程是否有被告所述未施作或瑕疵之情形？被告請求減
    少價金，是否有理由？
　　⒈本件經兩造合意囑託社團法人雲林縣建築師公會（下稱雲
      林縣建築師公會）鑑定，鑑定結果認為：
　　　⑴一樓廚房後面的三合一鋁門有門框無門扇，應扣減工程
        款6,300元（見鑑定報告書第2頁）。
　　　⑵一樓後面廁所的推射窗缺玻璃，應扣減工程款1,280元（
        見鑑定報告書第2頁）。
　　　⑶一樓中間房間的窗戶有框無窗扇，應扣減工程款4,740元
        （見鑑定報告書第2頁）。
　　　⑷一樓廁所二個鋁門有框無門扇，應扣減工程款7,200元（
        見鑑定報告書第3頁）。
　　　⑸一樓廚房的窗戶有框無窗扇，應扣減工程款2,580元（見
        鑑定報告書第3頁）。
　　　⑹一樓廁所及走廊的窗戶有框無窗扇，應扣減工程款5,280
        元（見鑑定報告書第3頁）。
　　　⑺一樓三個木門有框無門扇，應扣減工程款12,600元（見
        鑑定報告書第3頁）。
　　　⑻二樓後面房間的窗戶有框無窗扇，應扣減工程款4,740元
        （見鑑定報告書第3頁）。
　　　⑼二樓三個木門有框無門扇，應扣減工程款12,600元（見
        鑑定報告書第3頁）。
　　　⑽二樓前間房間廁所的窗戶有框無窗扇及無淋浴拉門，應
        扣減工程款10,500元（見鑑定報告書第3頁）。
　　　⑾二樓中間房間的窗戶有框無窗扇，應扣減工程款4,740元
        （見鑑定報告書第3頁）。
　　　⑿二樓前間房間的窗戶有框無窗扇，應扣減工程款2,400元
        （見鑑定報告書第3頁）。
　　　⒀二樓廁所的推射窗缺玻璃，應扣減工程款1,280元（見鑑
        定報告書第3-4頁）。
　　　⒁二樓前間房間的落地門有框無門扇，應扣減工程款9,360
        元（見鑑定報告書第4頁）。
　　　⒂二樓前間房間廁所旁的推射窗缺玻璃，應扣減工程款1,2
        40元（見鑑定報告書第4頁）。
　　　⒃二樓廁所二個鋁門有框無門扇，應扣減工程款7,200元（
        見鑑定報告書第4頁）。
　　　⒄三樓前間房間的落地窗有框無門扇，應扣減工程款9,360
        元（見鑑定報告書第4頁）。
　　　⒅三樓中間房間的窗戶有框無窗扇，應扣減工程款4,740元
        （見鑑定報告書第4頁）。
　　　⒆三樓後間房間的窗戶有框無窗扇，應扣減工程款4,740元
        （見鑑定報告書第4頁）。
　　　⒇三樓前間房間廁所的窗戶有框無窗扇及無淋浴拉門，應
        扣減工程款10,500元（見鑑定報告書第4頁）。
　　　三樓前間房間廁所旁的推射窗缺玻璃，應扣減工程款1,2
        40元（見鑑定報告書第4頁）。
　　　三樓二個廁所的鋁門有框無門扇，應扣減工程款7,200元
        （見鑑定報告書第4頁）。
　　　三樓三個木門有框無門扇，應扣減工程款12,600元（見
        鑑定報告書第4-5頁）。
　　　三樓廁所的推射窗缺玻璃，應扣減工程款1,280元（見鑑
        定報告書第5頁）。
　　　四樓天井有三個窗戶有框無窗扇，應扣減工程款13,920
        元（參照鑑定報告書所附估價單陸、門窗工程十三、十
        四所載，可知此部分應扣減之金額應為13,920元，即7,
        300×60%×2＋8,600×60%＝13,920，鑑定報告書第5頁25.誤
        算為9,540元，此部分應予更正））。
　　　四樓的落地門有框無門扇，應扣減工程款14,520元（見
        鑑定報告書第5頁）。
　　　四樓前面的鋼門，兩造約定應使用鋼製門框，原告施作
        鋁製門框，且無門扇，應扣減工程款10,500元（見鑑定
        報告書第5頁）。
　　　四樓後面的鋼門，兩造約定應使用鋼製門框，原告施作
        鋁製門框，且無門扇，應扣減工程款10,500元（見鑑定
        報告書第5頁）。
　　　一樓至四樓天井側面固定的窗戶全部未施作，應扣減工
        程款99,000元（參照鑑定報告書所附估價單陸、門窗工
        程十七、十八所載，可知此部分應扣減之金額應為99,0
        00元，即15,000＋28,000×3＝99,000，鑑定報告書第5頁2
        9.誤算為43,000元，此部分應予更正）。
　　　一樓天井女兒牆（RC牆）全部未施作，應扣減工程款10,
        450元（見鑑定報告書第5頁）。
　　　另浴室PVC天花板六間原告全未施作，兩造同意此部分應
        扣減工程款36,000元；一樓矽酸鈣板隔間未拆除，兩造
        同意此部分扣減工程款5,000元。
　　　外牆磁磚外觀上的污染（指白華現象）短期內不會影響
        結構，長期則需要時間觀察，該現象需用專業外牆磁磚
        污染清潔劑改善，應扣減之工程款金額為102,375元。
　　　綜上，原告未施作及已施作有瑕疵之工程，應扣減之工
        程款共計為447,965元。上開鑑定內容，有雲林縣建築
        師公會110年5月19日雲建鑑字第1100000576號函檢送之
        鑑定報告書在卷可明（見本院卷第371頁，鑑定報告書
        附於卷外）。
    ⒉被告雖辯稱：⑴鑑定報告就系爭工程中「有框無門扇」、「
      有框無窗扇」，即原告僅施作門框、窗框，未安裝門扇、
      窗扇之項目，均以扣除工程款60%計算。然以現在市場行
      情估算，倘依鑑定報告認定之扣款比例計算，被告所獲得
      之賠償實不敷重新發包第三人施作。故被告主張系爭工程
      中，原告僅施作門框、窗框，未安裝門扇、窗扇之項目，
      均應扣除原工程款80%，始符市場行情。⑵鑑定報告就系爭
      工程中「有框無門扇」、「有框無窗扇」，及「推射窗缺
      玻璃」之項目，均僅以扣除若干比例工程款處理，然被告
      已給付搭設鷹架費用121,500元予原告（見估價單貳、六
      、「鷹架工程」所示），且被告重新發包其他包商施作亦
      須支出鷹架費用，鑑定報告未注意及此，顯有疏漏。⑶鑑
      定報告認為四樓（屋突1F)前面及後面之門框材質，雙方
      約定使用鋼製門框，現場施作為鋁製門框，且未施作門扇
      。鋁製與鋼製門框之價差應以原估價金額7折計算，原告
      僅施作鋁製門框，未施作門扇之部分另扣除60%金額。然
      兩造係約定使用鋼製門框，現場施作為鋁製門框，與被告
      之需求不符，依約被告有權主張拆除現場已施作之鋁製門
      框，再重新安裝鋼製門框，故此部分除應扣除原先約定之
      鋼製門框費用，原告並應給付被告有關拆除鋁製門框之費
      用，始為合理。鑑定報告以鋁製與鋼製門框之價差計算，
      有欠允洽。⑷鑑定報告認為外牆磁磚外觀上的污染短期内
      不會影響結構，長期則需要時間觀察，建議請承造人以外
      牆磁磚污染清潔劑進行清洗改善，如起造人不願接受上開
      改善方式，建議減價收受，減價金額約外牆磁磚工程款15
      %，即102,375元云云。但外牆磁磚倘有白華現象，經時間
      累積，其白華現象將日益嚴重，故以藥水清洗之方式處理
      ，並無法杜絕日後陸續產生之白華，此參諸被告答辯二狀
      證物5所提出之第36、37頁照片，系爭工程外牆磁磚出現
      之白華現象經藥水清洗後仍無法完全消除，可見一斑。茲
      再補呈近日拍攝之照片（被證9)，以該照片與證物5之照
      片互相比對，可知外牆磁磚白華現象確實會隨著時間日趨
      嚴重。此外，日積月累之白華現象將破壞建物外牆之美觀
      ，而本件係新建建物，實令人難以接受。故鑑定報告以系
      爭外牆磁磚外觀上的污染短期内不會影響結構，長期則需
      要時間觀察為由，建議以清潔劑清洗白華云云，不僅有違
      防水工程專業，亦有令被告蒙受時效消滅之風險，殊非可
      採。而針對磁磚或地板接缝之白華結晶是否屬於施工瑕疵
      ，及合理之處理方式，實務上判決亦認白華、結晶等沉澱
      物現象之瑕疵，以拆除後重新鋪設較為妥適合理，此有臺
      灣高等法院93年度重上字第520號判決及臺灣屏東地方法
      院106年度建字第27號判決可資參酌等語。惟查，有關被
      告陳稱其已給付原告搭設鷹架費用121,500元部分，由估
      價單上記載可知，被告給付原告鷹架工程費用121,500元
      係指結構工程部分，於門窗工程部分被告並未給付原告鷹
      架工程費用，自不得於門窗工程部分請求扣減鷹架工程費
      用。另有關於四樓前面及後面門框材質部分，原告施作鋁
      製門框與兩造約定之鋼製門框不符，因此構成物之瑕疵，
      依民法第494條前段規定，被告得請求減少報酬。是以，
      鑑定報告就鋁製門框瑕疵部分依原來估價之7成扣減，有
      框無門扇部分再扣減60%，計算出四樓前面及後面鋼門部
      分應各扣減10,500元，亦無違誤。被告陳稱其有權主張拆
      除已施作之鋁製門框，再重新安鋼製門框，原告應給付其
      拆除及重裝之費用，為不可採。至於有關有框無門扇或有
      框無窗扇之瑕疵應扣減多少比例之工程款，及有關外牆磁
      磚白華現象應扣減多少工程款部分，本院審酌：雲林縣建
      築師公會為兩造所合意選任之鑑定機構，而本件鑑定人陳
      信宏、蕭證文均為建築師，為具備建築專業知識並實際執
      業之人，且為上開公會所選派之鑑定人，應具備鑑定原告
      所施作之系爭工程是否有被告所指前述未施作及瑕疵情形
      之能力。且本院於109年12月23日會同兩造履勘系爭工程
      現場時，除兩造在場外，鑑定人陳信宏建築師亦有到場，
      當日由本院會同兩造及鑑定人陳信宏建築師就本院囑託鑑
      定之項目逐項由兩造為說明，並由鑑定人陳信宏建築師就
      本院所囑託之項目逐一審驗並摘記情形，之後鑑定人陳信
      宏、蕭證文建築師於110年3月3日再次至系爭工程現場勘
      查及拍照，有本院109年12月23日勘驗筆錄、現場照片、
      雲林縣建築師公會初勘紀錄表及鑑定案件會勘紀錄表在卷
      可查（見本院卷第287-310頁，鑑定報告書附件三）。本
      件鑑定人綜合兩造之意見、自身之會勘意見及於現場見聞
      、實務經驗，並參照本院所檢送兩造不爭執之合約書、設
      計施工圖及工程估價單而得出鑑定結論，並就扣減金額為
      建議，且於鑑定報告書內就分析之過程為說明，鑑定之過
      程並無瑕疵。綜上，雲林縣建築師公會所指派之鑑定人陳
      信宏、蕭證文建築師均具有建築方面之專業能力，其二人
      對本件訴訟之結果並無利害關係，所為之鑑定對兩造應無
      偏頗，本院認為雲林縣建築師公會所為之上開鑑定，應屬
      客觀公正而可採信。被告聲請將本件關於外牆磁磚有白華
      現象之瑕疵部分，向臺中市建築師公會或臺中市土木技師
      公會詢問以清潔劑清洗改善，白華及結晶現象能否完全去
      除掉；能否確保清洗後不再產生白華現象；為確保處理後
      不再重複出現白華或結晶現象，是否僅能採取拆除重新鋪
      設之方法等問題，核無再為調查之必要。此外，被告所舉
      臺灣高等法院93年度重上字第520號判決及臺灣屏東地方
      法院106年度建字第27號判決，均係針對個案所為之判斷
      ，自無從比附援引而認本件應為相同之認定。
    ⒊按工作有瑕疵者，定作人得定相當期限，請求承攬人修補
      之；承攬人不於前條第1項所定期間內修補瑕疵，或依前
      條第3項之規定，拒絕修補或其瑕疵不能修補者，定作人
      得請求解除契約或請求減少報酬。但瑕疵非重要，或所承
      攬之工作為建築物或其他土地上之工作物者，定作人不得
      解除契約，民法第493條第1項、第494條分別定有明文。
      本件原告所承攬之系爭工程為建築物，依上開規定，原告
      所施作之系爭工程縱有被告所指前述之瑕疵，被告亦僅能
      請求減少報酬，而不得請求解除契約。又原告已明示拒絕
      修補已完工而有瑕疵部分及未完工部分之工程，因此被告
      請求減少報酬於443,585元範圍內，即屬有據。
  ㈢綜上所述，系爭工程之工程總價為697萬元，被告已給付原告487萬元，為兩造所不爭執，再扣除系爭工程有前述瑕疵及未完成工程應扣減報酬447,965元，被告尚應給付原告工程款1,652,035元。
  ㈣按報酬，應於工作交付時給付之，無須交付者，應於工作完成時給付之；遲延之債務，以支付金錢為標的者，債權人得請求依法定利率計算之遲延利息；應付利息之債務，其利率未經約定，亦無法律可據者，週年利率為百分之五，民法第505條第1項、第233條第1項前段、第203條分別定有明文。查系爭工程已完工並於109年4月27日辦理第一次所有權登記，為兩造所不爭執，已如前述。則原告請求自起訴狀繕本送達被告之翌日即109年9月2日起（見本院卷第49頁）至清償日止，按週年利率百分之五計算之利息，並未逾上開規定之範圍，亦無不合，應予准許。
五、綜上所述，原告依據承攬契約之法律關係，請求被告給付工
    程款1,652,035元，及自109年9月2日起至清償日止，按週年
    利率百分之五計算之利息部分，為有理由，應予准許。超過
    上開金額之請求，則無理由，應予駁回。
六、本件兩造均表示願意提供擔保，聲請宣告假執行或免為假執
    行，就原告請求有理由的部分，均與法律規定相符，所以斟
    酌後分別定相當的擔保金額併宣告之。至於原告請求不被允
    許部分的假執行聲請沒有理由，應予駁回。
七、本件為判決之基礎已臻明確，兩造其餘之攻擊或防禦方法及
    證據，經本院斟酌後，認為均不足以影響本判決之結果，亦
    與本件爭點無涉，自無逐一詳予論駁之必要，併此敘明。
八、訴訟費用負擔之依據：民事訴訟法第79條。
中　　華　　民　　國　　110 　年　　7 　　月　　20　　日
                  民事第二庭    法  官  蔡碧蓉

以上正本係照原本作成。
如對本判決上訴，須於判決送達後20日內向本院提出上訴狀（須
附繕本）。如委任律師提起上訴者，應一併繳納上訴審裁判費。
中　　華　　民　　國　　110 　年　　7 　　月　　20　　日
                                書記官　鄭蕉杏